【裁判字號】    89,交上訴,78
【裁判日期】    890620
【裁判案由】    公共危險
【裁判全文】
臺灣高等法院刑事判決                            八十九年度交上訴字第七八號
    上  訴  人
    即  被  告  乙○○
    選任辯護人  葉滄燁
右上訴人因公共危險案件，不服台灣士林地方法院八十九年度交上訴字第一六號，中
華民國八十九年四月十三日第一審判決（聲請簡易判決處刑案號為台灣士林地方法院
檢察署八十八年度偵字第一０八七九號，原審改依通常程序審理），提起上訴，本院
判決如左：
    主  文
上訴駁回。
    事實及理由
一、本案經本院審理結果，認第一審判決認定被告犯刑法第一百八十五條之四「駕駛
    動力交通工具肇事，致人受傷而逃逸」罪名，而判處被告有期徒刑六月。其認事
    用法及量刑均無不當，應予維持，並引用第一審判決書記載之事實、證據及理由
    。
二、被告上訴意旨無非仍執原審調查及審理時之陳詞，而謂：「其當時確實不知與人
    發生車禍」等語。復一再爭執目擊證人馮貢生證詞內容之真實性（詳細內容如後
    附之上訴理由狀）。
三、經查：
１、本案認定被告犯行之最關鍵證據即為目擊證人馮貢生之證詞，而被告在上訴理
      由中所指摘之重點，亦放在馮貢生證詞內容之真實性。
  ２、按以訊問證人所得之證據資料做為認定罪嫌之積極證據者，該等證據資料如能
      符合以下三項標準之檢驗，其證明力即得以確保，而能被法院採用，視為可以
      證明犯罪事實之堅強證據（該三項標準並非各自獨立，而是互為影響及補充，
      證詞內容若從其中一項標準檢驗，受到較大的質疑時，則在其他標準上，即應
      受到比較高程度的肯定，其證據之證明力方能確保）。
    (1)、證人立場上之公證性：
        簡言之，即證人本身與案件（包含一切與案件有關之人事糾葛）無特定之利
        害關係，因此不會基於個人特殊因素之考慮，而有故為偏頗不實證詞內容之
        危險性存在。
    (2)、證人證詞內容之真實性，其內涵有三：
      、證人所親身經驗而陳述在外之事實經過，在當時之時空情境下，確實有可
          能憑著人類的五官知覺作用來體驗，並紀錄在腦部記憶內。
      、而且其親身經驗而陳述在外之證詞內容，主要之點並無相互矛盾之處（這
          點之所以要被特別強調，是因為目前實務上並未落實刑事訴訟法所要求「
          集中審理」之精神，經常是在警訊、偵查與調查、審理中之每一個階段，
          均逐次傳訊證人，而分次訊問之結果，其證詞內容經常會隨著訊問之時地
          、內容、訊問者之訊問方式與被訊問者之記憶深淺等各種不同之因素，以
          致有些許之出入，法院在判斷「其間之出入是否足以影響證詞之真實性時
          」，必須從整體的觀點來做決定。
      、證詞內容與當時外在之時空情境（即大環境）相契合，而不是一個剝離客
          觀時空背景的孤立陳述。
    (3)、證詞內容與待證事實之關連性：
        即「證詞內容」能證明與犯罪構成要件有關之「待證事實」（如果證詞內容
        無法直接證明「待證事實」，只能證明「間接事實」，還須再透過經驗法則
        之推理作用，才能證明「待證事實」時，則其證據之證明力自然會受到比較
        大的質疑）。
  ３、而本案證人馮貢生所為證詞，其證明力之判斷，就有關前述三、２、(1)及(3)二
      項標準而言，應無特別值得爭論之處，因為：
    (1)、在證人立場的公證性上，證人馮貢生與被告「非親非故」，本無利害關係，
        當無故陷被告於罪之可能性。
    (2)、在證詞內容與待證事實之關連性上，證人既然是直接親眼目睹「二車擦撞後
        ，甲○○之機車倒地，被告駕駛之汽車則曾採煞車，導致車尾煞車燈亮起，
        隨即加速超越前車離去」，此等客觀事實與刑法第一百八十五條之四所定「
        駕駛動力交通工具肇事，致人傷而逃逸」之構成要件事實全然相符，二者間
        之關連性極為明確，亦勿須再贅言。
  ４、現惟一有檢討價值者，不外是「證人證詞之真實性」：
    (1)、就此被告雖謂：「證人之供述前後互有出入」云云（被告對證詞內容前後不
        符的具體指摘，均詳後附之上訴理由狀）。
    (2)、但是：
      、證人馮貢生曾在肇事現場記下了被告汽車之車號，事後也證明，被告駕駛
          之汽車確實為肇事之車輛，由此可見證人之證詞內容與當時外在之時空情
          境完全契合。
      、而且證人當時是騎機車經過現場，剛好位於被告汽車之後方，足以目睹整
          個事發經過，以當時之時空情境言之，其絕對有能力「見聞事件始末，並
          留下記憶」。
      、而且其陳述在外之證詞內容，在關鍵事項上，並無重大之矛盾，證詞之真
          實性足以確保，理由如下：
        I、證人對目擊「被告之汽車在與甲○○之機車擦撞之後，曾踩煞車，又加
            速超越前車離去」一節，前後堅指不移。就算其對煞車次數供述有所出
            入，但對主要事實之陳述（即煞車，隨即又加速超越前車，右轉離去）
            ，前後並無不符。
        II、被告本人亦不否認肇事當時，其打算從前方紅綠燈路口右轉，事後也的
            確是右轉離去，則證人在警訊中證稱：「被告之汽車當時向右變換車道
            」等語，自有所本，事後證人於原審調查時，再到庭證稱：「不復記憶
            被告有無變換車道」等語，此點與人之記憶能力有關，不能指為前後不
            符。
        III、證人前後所言之「二車擦撞位置」，都是「被告汽車之右側與機車之左
            側」，亦與被告及甲○○陳述之擦撞位置大體上相符。至於機車之擦撞
            位置為是把手以及被告之汽車擦撞位置為車前或車後之細節，以證人當
            時位在後方之觀察位置言之，本來就不易看清楚，所以其陳述自然未能
            非常精準細緻，但事關犯罪判斷之大關節項目，卻甚一致。
        Ⅳ、何況，即使證人之指證有上述之細小出入，但其對事情發生始末之瞬間
            而整體印象，卻表現在原審調查階段之陳述，而謂：「也絕對不可能不
            知道撞到」等語（見原審卷第十六頁）。或許證人在細節上，描述不盡
            如人意，但其獲致之整體印象也絕非「無的放矢」，必有所本。
      、因此被告對證人馮貢生證詞內容之指摘，均不足以推翻該等證詞之真實性
          。
  ５、是以本件事證已臻明確，被告所辯無非飾卸之詞，委不足採，是其犯行洵堪認
      定。
四、綜上所述，本件被告有「駕車肇事致人受傷而逃逸」之犯行，其罪證明確，原審
    依調查證據所得，綜合全案之辯論意旨，而為有罪之諭知，復斟酌刑法第五十七
    條所定各項犯罪情狀，為適當之量刑，此外還特別交待不給予被告緩刑之理由在
    於「其於偵審中一再否認犯行，並無悔改之意，且從肇事後不理會傷者並加速逃
    逸之行為，表徵出被告心存僥悻之心態，不宜暫緩刑罰之執行」，所持理由「合
    情合理」，並無違誤之處，上訴意旨指摘原判決不當，要無理由，應駁回其上訴
    。
據上論斷，應依刑事訴訟法第三百六十八條、第三百七十三條，判決如主文。
本案經檢察官張啟彬到庭執行職務。
中     華     民     國    八十九   年        六      月      二十      日
                             臺灣高等法院刑事第二十四庭
                                 審判長法  官  陳  貽  男
                                       法  官  聶  齊  桓
                                       法  官  帥  嘉  寶
右正本證明與原本無異。
如不服本判決應於收受送達後十日內向本院提出上訴書狀，其未敘述上訴之理由者並
得於提起上訴後十日內向本院補提理由書（均須按他造當事人之人數附繕本）。
                                       書記官  劉  貞  達
中     華     民     國    八十九   年        六      月      二十二    日


司法院資訊處製作；財團法人民間司法改革基金會備份。
